【裁判字號】    90,交上訴,131
【裁判日期】    901019
【裁判案由】    過失致死
【裁判全文】
臺灣高等法院刑事判決                  九十年度交上訴字第一三一號
    上訴人  臺灣宜蘭地方法院檢察署檢察官
    被  告  丙 ○ ○
    選  任  黃 金 亮
    辯護人  李 秋 銘
右上訴人因被告業務過失致死案件，不服臺灣宜蘭地方法院九十年度交訴字第三三號
，中華民國九十年六月二十七日第一審判決（起訴案號：臺灣宜蘭地方法院檢察署九
十年度偵字第七九八號）提起上訴，本院判決如左：
    主    文
原判決撤銷。
丙○○從事業務之人，因業務上之過失致人於死，處有期徒刑柒月。
    事    實
一、丙○○係苗栗縣頭份鎮○○路二六八號志松貨運股份有限公司（下簡稱志松貨運
    公司）營業半聯結車司機，為從事駕駛業務之人，於民國（下同）八十九年十一
    月九日下午五時五十分許，駕駛該公司所有ＫＭ─九九三號營業半聯結車，至宜
    蘭市卸貨後，欲返回苗栗縣頭份鎮○○○路經宜蘭縣宜蘭市○○路○段、茭白路
    交岔路口前約一百公尺處，發覺該半聯結車之煞車風管掉出，恐將該煞車咬死發
    生不測，故仍在大坡路上尋找地點臨時停車，俾將該煞車修妥後繼續行駛，本應
    注意車輛應在不影響交通之空曠處停車，在距交岔路口十公尺範圍內不得臨停車
    ，且汽車在中途發生故障不能行駛，應即設法移置於無礙交通之處，該故障車輛
    在未移置前或移置後均應豎立車輛故障標誌，該標誌在行車時速四十公里之路段
    ，應豎立於車身後方五公尺至三十公尺之路面上，在行車時速逾四十公里之路段
    ，應豎立於車身後方三十公尺至一百公尺之路面上，交通擁擠之路段，應懸掛於
    車身之後部，所使用之「車輛故障標誌」，應以紅色中空之正等邊三角形，以鋁
    質或其他適當材料製作，具反光性能，反光體為紅色，須在夜間距離二○○公尺
    處可用目力辨認清楚；邊框為白色或銀色，採用摺疊式或整體式製作者為之，依
    當時情形並無不能注意情事，竟疏未注意，未將該半聯結車停放在該交岔路口後
    方約三、四公尺處某不詳工廠旁路邊寬敞處，而將該半聯結車暫停在該交岔路口
    交通號誌後方路邊空地狹小處修車（在交岔路口十公尺範圍內），致車身跨越在
    道路邊緣線上，占據部分快車道，形成往來交通之道路障礙，丙○○停車後僅打
    開車後黃燈，並在車後方約二十公尺處放置工程用交通錐警示，然適高逢銘酒後
    騎乘ＧＴＡ─四七七號機車，同向自後沿大坡路行駛，亦疏未注意車前狀況及戴
    安全帽，自後追撞暫停於該處之丙○○所駕駛之ＫＭ─九九三號半聯結車左後拖
    車車身，高逢銘頭部撞擊該營業半聯結車之拖板架左後側頂端，致頭部外傷併顱
    內出血，經對面修車廠工人報警並送醫急救，高逢銘仍因傷重於八十九年十一月
    九日下午七時二十分許不治死亡，丙○○嗣於警員據報前來處理，在有偵查權之
    機關尚不知犯人之前，當場承認其為肇事者，自首其罪，並接受裁判。
二、案經被害人配偶戊○○訴由台灣宜蘭地方法院檢察署檢察官及自動檢舉偵查起訴
    。
    理    由
一、訊據被告丙○○固坦承其有於前揭時、地，駕駛ＫＭ─九九三號營業半聯結車，
    宜蘭市區卸貨後返回苗栗途中，因車輛煞車故障，而暫時停車於大坡路一段旁修
    車，嗣高逢銘騎乘機車自後追撞其半聯車左後側拖車車身，致高逢銘傷重不治死
    亡等情不諱，惟矢口否認其有何過失，辯稱：當時其駕駛半聯結車路過宜蘭市○○路、茭白路交岔路口停車處前方約一百公尺處，發覺半聯結車煞車發生故障，
    故暫停在大坡路旁修車，停車時其已盡量將車停靠路邊，並顯示車後之閃光黃燈
    ，復在車後擺置工程用之交通錐警示，以提醒後面來車注意，並請隨車助手在車
    後警戒，嗣其至車身底下修理煞車，並請助手傳遞扳手時，適被害人高逢銘騎機
    車直行前來，欲加阻攔已來不及，致該機車自後追撞其營業半聯結車左後車身，
    高逢銘頭部撞及拖板架受傷倒地，送醫後不治死亡，其當時停車，係營業半聯結
    車煞車風管掉下，發生故障，為免煞車半途咬死發生意外，不得已將營業半聯結
    車停於該處，停車時已儘量緊靠路邊，並閃車後黃燈，放置工程用交通錐，以警
    示之用，已盡其注意義務，本件車禍之發生，洵係被害人高逢銘酒後騎乘機車疏
    未注意車前狀況所致，其並無過失等語。
二、經查：
(一)依卷附之道路交通事故調查報告表及所附之現場圖及現場照片所示，本件發生車
    禍肇事之地點，係在宜蘭市○○路○段、茭白路交岔路口燈光號誌前道路上，被
    告駕駛之ＫＭ─九九三號半聯絡車，係停放在該號誌前大坡路一段道路邊，車身
    跨越道路邊緣線，並占據快車道約一點一公尺，致大坡路一段往龍潭方向之快車
    道僅剩二點五公尺可供車輛行駛，車後黃燈打開，被害人高逢銘所騎乘之ＧＴＡ
    ─四七七號機車車禍後則斜倒於半聯結左後方０點二公尺之快車道上，前輪距道
    路邊緣線０點二公尺，後輪距道路邊緣線０點五公尺，在半聯結車左後方即機車
    左方距道路中心線處則留有血跡乙處，血跡四週掉落有碎片，在半聯結車後方約
    三、四公尺處道路旁有工廠乙處，工廠旁大坡路一段道路邊緣線旁，則留有約與
    道路同寬之空地可供停車，在半聯結車停車對面大坡路一段往宜蘭方向則有修車
    廠乙處，有道路交通事故調查報告表及所場圖、現場照片十二幀在卷可稽（見相
    驗卷第三頁、第六頁至第八頁、本院卷第十六頁至第十八頁），且依至現場處理
    本案之警員林洵濤所供，被害人高逢銘騎乘之機車係自後追撞被告駕駛之ＫＭ─
    九九三號半聯結車左後側拖車車身（即相驗卷第七頁照片以藍色原子筆所劃部分
    ），高逢銘頭部撞擊該營業半聯結車之拖板架左後側頂端（即相驗卷第七頁照片
    以紅色原子筆所劃部分），顯見被告丙○○於駕駛半聯結車於宜蘭市區卸貨後，
    於返回苗栗途中，因發覺煞車風管掉下，惟恐咬死煞車遭致危險，故將該半聯結
    車暫停於大坡路一段、茭白路交岔路口紅綠燈前方修車甚明；雖被告丙○○於停
    車後，已將該半聯結車儘量往路邊停靠，惟因其停車處之道路邊緣線外空地狹小
    ，空地外即為水溝，該半聯結車於停車後，雖已儘量靠近道路旁水溝停車，尚占
    據大坡路一段往龍潭方向快車道一點一公尺，致該快車道僅剩二點五公尺可供其
    他車輛行駛，而造成往來車輛行駛之危險，被告停車後依被告丙○○、証人即對
    面道路旁工廠工人丁○○、証人即該半聯結車助手吳泰佑所供，固曾打開車後黃
    燈，及在車後二十公尺處放置工程用交通錐以為警示之用，然因當時已時值十一
    月九日，天候於本件車禍於當日下午五時五十分許發生時，天色已屬昏暗，光線
    不佳，以致被害人高逢銘於當時酒後（如後述）騎乘ＧＴＡ─四七七號機車沿大
    坡路往龍潭方向行駛時，未及注意被告在車後所擺置之工程用交通錐及車後黃燈
    ，而自後追撞其半聯結車左後側拖車車身，被害人高逢銘亦因而碰擊該營業半聯
    結車之拖板架左後側頂端，人、車倒地，高逢銘因而頭部外傷併顱內出血，送醫
    後不治死亡，亦經檢察官督同法醫師相驗明確，製有勘驗筆錄、相驗屍體証明書
    、驗斷書各乙份在卷可稽。
(二)又被告所駕駛之ＫＭ─九九三號半聯結車，於停車處之大坡路一段、茭白路交岔
    路口燈光號誌前路旁前方約一百公尺處，因發生煞車風管掉下，有咬死煞車，招
    致危險之虞，故被告於發覺該故障後，即沿途尋找路旁空地停車，俾便修理該煞
    車後繼續行駛等情，固經被告丙○○及証人吳泰佑供明在卷，惟被告停車處，係
    在大坡路一段、茭白路交岔路口燈光號誌前路旁，該處之道路邊緣線外空地狹小
    ，空地外即屬水溝，該半聯結車於停車後，雖已儘量靠近道路旁水溝停車，尚占
    據大坡路一段往龍潭方向快車道一點一公尺，致該快車道僅剩二點五公尺可供其
    他車輛行駛，已造成往來車輛行駛之危險，有如前述，且在被告停處後方約三、
    四公尺處，係一不詳工廠，該工廠旁道路邊緣線外空地，約與車道同寬，亦有現
    場照片乙幀在卷可憑（見本院卷第十六頁），亦為被告丙○○所是承（見本院卷
    第六十八頁），而當時該工廠旁道路邊緣線外空地，並無其他車輛停放等情，亦
    經証人丁○○、警員乙○○、被告助手吳泰佑先後於本院調查時供明（見本院卷
    第五十二頁、第五十三頁、第五十四頁），被告丙○○於發覺該半聯結車煞車發
    生故障時，既沿途尋找可停車處所，以便暫停後修車，而在其停車處後方約三、
    四公尺處，即有約與車道同寬之路旁空地足夠其停車供修車之用，被告竟捨該處
    路旁空地不停，而將其半聯結車停放在前方路旁空地狹小之交岔路口燈光號誌下
    方，占據快車道修車，豈能謂其已盡注意義務？被告丙○○辯謂該工廠旁空地，
    當時已停有其他車輛致無法停車云云，已與証人丁○○、警員乙○○及其助手吳
    泰佑所供相左，自無足取。
(三)又被害人高逢銘於車禍受傷後，其身上留有酒味等情，業據証人黃富煜、甲○○
    （後更名為吳泰佑）、丁○○（見相驗卷第十五頁反面、原審卷第五十六頁）及
    被告丙○○先後供明在卷（見原審卷第二十五頁），足徵被害人高逢敏當時應係
    酒後騎乘機車甚明。被害人高逢銘之妻戊○○否認其夫當時係酒後騎乘機車云云
    ，要不足取，併此敘明。
(四)按車輛駕駛人在距交岔路口十公尺範圍內不得臨停車，且汽車在中途發生故障不
    能行駛，應即設法移置於無礙交通之處，該故障車輛在未移置前或移置後均應豎
    立車輛故障標誌，該標誌在行車時速四十公里之路段，應豎立於車身後方五公尺
    至三十公尺之路面上，在行車時速逾四十公里之路段，應豎立於車身後方三十公
    尺至一百公尺之路面上，交通擁擠之路段，應懸掛於車身之後部，車輛駛離現場
    時，應即拆除；又「車輛故障標誌」，係用以指示前有故障車輛，促使車輛駕駛
    人注意減速避讓。本標誌為紅色中空之正等邊三角形，以鋁質或其他適當材料製
    作，具反光性能，反光體為紅色，須在夜間距離二○○公尺處可用目力辨認清楚
    ；邊框為白色或銀色，採用摺疊式或整體式製作之；道路交通安全規則第一百一
    十一條第二款、第一百一十二條第一項第十二款、道路交通標誌標誌置規則第
    一百三十八條第一項、第二項分別定有明文。被告丙○○係職業半聯結車司機，
    領有職業駕駛執照，業據其供明在卷，自當知之甚稔，其於八十九年十一月九日
    下午五時五十分許，駕駛志松貨運公司所有ＫＭ─九九三號營業半聯結車，至宜
    蘭市卸貨後，欲返回苗栗縣頭份鎮○○○路經宜蘭縣宜蘭市○○路○段、茭白路
    交岔路口前約一百公尺處，發覺該半聯結車之煞車風管掉出，恐將該煞車咬死發
    生不測，故仍在大坡路上尋找地點臨時停車，俾將該煞車修妥後繼續行駛，本應
    注意應將車輛暫停在不影響交通之空曠處，在距交岔路口十公尺範圍內不得臨停
    車，且汽車在中途發生故障不能行駛，應即設法移置於無礙交通之處，該故障車
    輛在未移置前或移置後均應豎立車輛故障標誌，該標誌在行車時速四十公里之路
    段，應豎立於車身後方五公尺至三十公尺之路面上，在行車時速逾四十公里之路
    段，應豎立於車身後方三十公尺至一百公尺之路面上，交通擁擠之路段，應懸掛
    於車身之後部，所使用之「車輛故障標誌」，應以紅色中空之正等邊三角形，以
    鋁質或其他適當材料製作，具反光性能，反光體為紅色，須在夜間距離二○○公
    尺處可用目力辨認清楚；邊框為白色或銀色，採用摺疊式或整體式製作者為之，
    依當時情形並無不能注意情事，竟疏未注意，未將該半聯結車停放在該交岔路口
    後方約三、四公尺處某不詳工廠旁路邊寬敞處空地，而將該半聯結車暫停在該交
    岔路口交通號誌後方路邊空地狹小處修車（在交岔路口十公尺範圍內），致車身
    跨越在道路邊緣線上，占據部分快車道，形成往來交通之道路障礙，丙○○停車
    後雖閃車後黃燈，並在車後方約二十公尺處放置工程用交通錐，然並未依道路交
    通標誌標誌置規則第一百三十八條第一項、第二項規定以紅色中空之正等邊三
    角形，以鋁質或其他適當材料製作，具反光性能，反光體為紅色，須在夜間距離
    二○○公尺處可用目力辨認清楚；邊框為白色或銀色，採用摺疊式或整體式製作
    者為之，僅打開車後黃燈，並在車後方約二十公尺處放置工程用交通錐警示，致
    高逢銘酒後騎乘機車自後追撞暫停於該處之丙○○所駕駛之ＫＭ─九九三號半聯
    結車左後拖車車身，高逢敏頭部撞擊該營業半聯結車之拖板架左後側頂端，致頭
    部外傷併顱內出血送醫後不治死亡，自有過失，雖被害人高逢銘酒後未戴安全帽
    騎乘機車，復未注意車前狀況車禍死亡，亦有過失，然仍無解於被告過失責任之
    成立；本件經送台灣省基宜區車輛行車事故鑑定委員會鑑定結果，亦同此認定，
    有該鑑定委員會九十年二月二十一日基宜鑑字第九０００一０號函及函附之鑑定
    意見書書各乙份附卷可稽（見相驗卷第三十八頁至第四十一頁）。又被害人高逢
    銘之死亡，係被告前開過失所致，其死亡與被告之過失間，具有相當因果關係。
(五)綜上所論，足徵被告所辯，均係卸責圖免之詞，委不足採，被告所犯事証明確，
    其犯行洵堪認定，應依法論科。
三、查被告丙○○係苗栗縣頭份鎮○○路二六八號志松貨運公司營業半聯結車司機，
    業據被告供在卷，自為從事駕駛業務之人，其因業務上之過失致人於死，核其所
    為係犯刑法第二百七十六條第二項之業務過失致死罪。被告於車禍肇事後，在有
    偵查權之機關知悉犯罪嫌疑人之前，即向前往現場處理本案之警員乙○○自首其
    罪，並接受裁判，此業據被告、及証人乙○○供述綦詳，並有宜蘭縣警察局宜蘭
    分局新生派出所自首查明表乙份在卷可憑（見相驗卷第四頁），自應依刑法第六
    十二條前段規定減輕其刑。
四、原審未予詳為勾稽，即遽為被告丙○○無罪之諭知，自有違誤，本件檢察官依告
    訴人戊○○之請求，其上訴意旨執此指摘原判決不當，為有理由，自應由本院將
    原判決予以撤銷改判，爰審酌被告駕車違規停車肇事，雖被害人亦有過失，惟被
    告之過失情節不輕，復一再諉飾其責，拒絕與被害人家屬成立民事上和解，賠償
    其損害，及其品行、犯罪動機、目的、手段、所生危害及犯罪後犯後態度不佳等
    一切情狀，量處被告有期徒刑七月示懲。
五、據上論斷，應依刑事訴訟法第三百六十九條第一項前段、第三百六十四條、第二
    百九十九條第一項前段，刑法第二百七十六條第二項、第六十二條前段，罰金罰
    鍰提高標準條例第一條前段判決如主文。
本案經檢察官張秋雲到庭執行職務。
中      華      民      國    九十    年      十      月        十九    日
                            臺灣高等法院刑事交通法庭
                                審判長法  官  許  增  男
           法  官  蔡  彩  貞
                                      法  官  黃  鴻  昌
右正本證明與原本無異。
如不服本判決應於收受送達後十日內向本院提出上訴書狀，其未敘述上訴之理由者並
得於提起上訴後十日內向本院補提理由書（均須按他造當事人之人數附繕本）。
                                      書記官  黃  千  鶴
中      華      民      國    九十    年      十      月        十九    日
附錄本案論罪科刑法條全文：
刑法第二百七十六條：
因過失致人於死者，處二年以下有期徒刑、拘役或二千元以下罰金。
從事業務之人，因業務上之過失犯前項之罪者，處五年以下有期徒刑或拘役，得併科
三千元以下罰金。


司法院資訊處製作；財團法人民間司法改革基金會備份。
